【裁判字號】    92,上訴,1001
【裁判日期】    920421
【裁判案由】    毒品危害防制條例
【裁判全文】
臺灣高等法院刑事判決                          九十二年度上訴字第一００一號
    上  訴  人  臺灣臺北地方法院檢察署檢察官
    被      告  甲○○
                          台北市○○區○○路三段三０三巷二弄十號五樓
右上訴人因被告違反毒品危害防制條例案件，不服臺灣臺北地方法院九十一年度訴字
第一一三０號，中華民國九十二年二月二十四日第一審判決（起訴案號：臺灣臺北地
方法院檢察署九十一年度偵字第一八七五０號），提起上訴，本院判決如左：
    主  文
原判決撤銷，發回臺灣臺北地方法院。
    理  由
一、本件檢察官公訴意旨略以：被告甲○○於民國九十一年八月初，自綽號「阿華」
    之年籍不詳成年男子處，收受第二級毒品安非他命共約七十公克以資抵充賭債，
    詎被告甲○○除供自己施用外（有關施用第二級毒品安非他命部分，業經臺灣臺
    北地方法院檢察署以九十一年度毒偵字第二０二五號為不起訴處分確定），另萌
    販賣之意圖，遂購入分裝袋一包（內約有九十個），在台北市○○區○○路三段
    三０三巷七號其所經營之卡來福洗車廠鐵皮屋內，擬販賣第二級毒品安非他命，
    嗣於九十一年八月二十八日員警據報持搜索票前往搜索而當場查獲，並扣得第二
    級毒品安非他命五包（共毛重六十四點八公克、淨重六十二公克）。因認被告甲
    ○○涉有毒品危害防制條例第五條第二項之意圖販賣而持有第二級毒品罪嫌等語
    。
二、原審判決以：被告甲○○所涉意圖販賣而持有第二級毒品之犯行，尚屬無從證明
    ，而被告於九十一年八月二十八日在上址為警查獲後，旋於九十一年八月三十日
    因施用第二級毒品安非他命之行為，由原審法院以九十一年度毒聲字第一七六六
    號裁定，送臺灣臺北看守所附設勒戒處所觀察、勒戒，經觀察、勒戒後，認無繼
    續施用毒品傾向，而由臺灣臺北地方法院檢察署檢察官以九十一年度毒偵字第二
    ０二五號不起訴處分確定在案，而本件公訴意旨所稱被告非法持有安非他命之行
    為，核屬非法施用安非他命犯行之低度行為，應為其非法施用之高度行為所吸收
    ，自不得另行起訴。是檢察官逕就被告上開施用第二級毒品犯行中所涉持有第二
    級毒品罪嫌部分提起公訴，其起訴程序顯屬違背規定，爰不經言詞辯論，逕諭知
    不受理之判決。
三、經查：
  (一)本件查獲之經過，係秘密證人於九十一年八月二十一日向臺北市政府警察局文山
    第一分局警備隊指稱：其曾至被告位於臺北市○○路○段三０三巷七號旁之鐵皮
    屋拜訪，發現被告住處出入人士複雜，被告並曾出示毒品，表示可贈其施用，並
    請其代為介紹朋友向其購買等語，嗣警方依前開指證，前往被告住處勘查，並於
    同年月二十八日向臺灣臺北地方法院法官聲請核發搜索票，而查扣第二級毒品安
    非他命五包（共毛重六十四點八公克、淨重六十二公克）及分裝袋九十個等物。
    被告於為警查獲後雖辯稱：其係從友人「阿華」處取得扣案毒品，未曾與朋友一
    起施用，亦未曾告訴他人最近拿到很多第二級毒品安非他命云云。若被告所辯為
    真，則他人顯無法得知其持有第二級毒品之事，而得據以檢舉其犯行，並使警方
    確實依該線報，而查獲扣案毒品。觀之本案被告為警查獲之經過，被告所辯扣案
    毒品僅單純供個人施用，未曾出示他人，並無販賣之意圖，尚非無疑。
  (二)扣案第二級毒品安非他命數量，重達六十三點九四公克 (實際總淨重五十八點九
    八公克)，有毒品初步檢驗報告單及內政部警政署鑑驗通知書在卷可憑。且被告
    亦自承：其一個月購買毒品約新台幣 (下同)二、三千元，而一千元買不到一公
    克安非他命等語 (見原審卷第一一五頁、第一一六頁)，是本件扣案之第二級毒
    品安非他命，數量甚鉅，顯逾被告一人施用之量。再佐以，被告自始均自承扣案
    之分裝袋係用於分裝毒品，以方便攜帶外出等語 (見偵查卷第二十頁、第六十頁
    反面)，而證人即查獲之警員於原審亦到庭證稱：扣案之三大包安非他命，係與
    分裝袋一同起出等語 (見原審卷第五十八頁)，是依分裝袋查獲之狀況與位置，
    及被告自承該等分裝袋之用途等情綜合觀之，原審認定該分裝袋屬日常生活所使
    用之夾鏈袋，而全無持之以為犯罪之可能，即非無疑。又毒品危害防制條例規定
    之意圖販賣而持有毒品罪，僅須就其持有之毒品，具有販賣之意圖，即足構成，
    至持有之毒品是否業已分裝或有無分裝之器具被查獲，均非所問，原判決認本案
    未查扣其他分裝工具，遽認被告無分裝販賣之意圖，稍嫌速斷。
  (三)警方於本案搜索之際，案外人蘇明德、林永通及余偉傑與被告同在現場，其等均
    有施用毒品前科，有刑案資料作業個別查詢報表存卷可憑，其等為何於案發時不
    約而同出現於被告為警查獲毒品之處？檢察官於偵查中未就該等證人前往被告住
    處之目的進行查證，惟於原審調查時，曾聲請傳喚上開證人，以釐清實情，原審
    未予傳喚，亦未於判決中說明，何以無庸傳喚之理由，逕行引用性質上屬傳聞證
    據之該等證人於警訊中之審判外陳述，而為被告有利之認定，尚有未洽。
  (四)按刑法上所謂吸收犯，係指一罪所規定之構成要件，為他罪構成要件所包括，因
    而發生吸收關係而言，如意圖供自己施用而持有毒品，進而施用，則其持有之低
    度行為，當然為高度之施用行為所吸收，不另論以持有毒品罪。惟如施用毒品者
    ，另以其他犯意而持有毒品，其持有毒品與施用毒品間即無高度低度行為之關係
    可言，自不生吸收犯之問題。本件檢察官起訴之犯罪事實，已明確記載被告除施
    用毒品外，另犯意圖販賣而持有毒品之罪，若法院認被告就意圖販賣而持有毒品
    罪部分，係屬犯罪不能證明，亦應就該部分事實，國家具體刑罰權之有無為實體
    判斷，原審就檢察官已起訴之意圖販賣而持有毒品罪未為判斷，而將被告持有毒
    品之犯行逕與檢察官未起訴之施用毒品犯行認有吸收關係，並認檢察官之起訴程
    序違背規定，法律之適用，仍有再予研求之必要。
四、綜上所述，原判決以起訴程序顯屬違背規定，不經言詞辯論，逕諭知不受理之判
    決，容有未洽，檢察官上訴摘原判決不當，為有理由，本院爰不經言詞辯論，將
    原判決撤銷，發回原審法院，另為詳實之審理，以期適法。
據上論斷，應依刑事訴訟法第三百六十九條第一項後段、第三百七十二條，判決如主
文。
中      華      民      國    九十二    年      四      月    二十一    日
                              臺灣高等法院刑事第五庭
                                  審判長法  官  曾  德  水
                                        法  官  趙  功  恆
                                        法  官  蘇  素  娥
右正本證明與原本無異。
如不服本判決，應於收受送達後十日內向本院提出上訴書狀，其未敘述上訴之理由者
並得於提起上訴後十日內向本院補提理由書（均須按他造當事人之人數附繕本）。
                                        書記官  何  閣  梅
中      華      民      國    九十二    年      四      月    二十一    日


司法院資訊處製作；財團法人民間司法改革基金會備份。
